臺灣板橋地方法院刑事判決　　　　　　　 96年度易字第865號
公　訴　人　臺灣板橋地方法院檢察署檢察官
被　　　告　甲○○
　　　　　　丙○○
上二人共同
選任辯護人　施習盛　律師
上列被告等因妨害家庭案件，經檢察官提起公訴（96年度偵字第
2524號），被告等於準備程序中對被訴之事實為有罪陳述，並聽
取當事人意見後，本院合議庭裁定依簡式審判程序審理，本院判
決如下：
    主  文
甲○○連續有配偶之人，與人通姦，處有期徒刑陸月，如易科罰
金，以銀元參佰元即新臺幣玖佰元折算壹日。
丙○○連續與有配偶之人相姦，處有期徒刑伍月，如易科罰金，
以銀元參佰元即新臺幣玖佰元折算壹日。
    事  實
一、緣甲○○與丙○○於民國83年9 月間在大陸地區因業務之往
    來而相識，丙○○亦明知甲○○為有配偶之人。甲○○與其
    妻乙○○因婆媳問題而分居，甲○○、丙○○二人竟基於通
    、相姦之概括犯意，連續自84年10月某日起至94年12月某日
    止，在大陸地區之東莞新都會酒店內，多次發生通、相姦之
    行為。嗣於95年5 月26日，乙○○前往臺北縣樹林市戶政事
    務所請領甲○○之戶籍謄本後，發現該戶籍謄本記事欄內登
    載甲○○曾於85年10月3 日認領王聖堯為三男、88年7 月28
    日已接通報長女王聖晴88年6 月28日出生等情，質問後方知
    該2 子女為甲○○、丙○○所生之子女，始獲悉上情。
二、案經乙○○訴請臺灣板橋地方法院檢察署檢察官偵查起訴。
    理  由
一、上揭事實，業據被告甲○○、丙○○2 人坦承不諱，互核相
    符，且與告訴人乙○○指訴之情節相符，並有被告甲○○之
    戶籍謄本在卷可查，堪信被告2 人自白確與事實相符，本案
    事證已甚明確，被告2 人犯行均洵堪認定。
二、本件被告2 人行為後，刑法業自95年7 月1 日起修正生效施
    行，其第2 條第1 項規定行為後法律有變更者，適用行為時
    之法律，但行為後之法律有利於行為人者，適用最有利於行
    為人之法律，是針對刑法修正變更之部分，自應就有利或不
    利於被告之一切相關情形，綜理全部結果而為比較，以定其
    應適用之法律，且一經定其應適用之法律後，即須整體適用
    之，除法有明文外，不任意得割裂適用，經本院綜理被告所
    涉上揭犯行之一切相關情形，認倘適用行為時即修正前刑法
    之相關規定處斷，對其較為有利，是依刑法第2 條第1 項規
    定，自應適用修正前刑法規定處斷（本件涉及刑法修正之法
    律變更部分，乃第56條之連續犯規定，因修正後刑法已刪除
    連續犯規定，倘遇有此情形，即須併合處罰，此等結果顯然
    較不利於被告，據此，自應認其應適用之法律為修正前刑法
    ，且須整體適用修正前刑法之規定）。核被告甲○○所為，
    係犯刑法第239 條前段之通姦罪，而被告丙○○所為，則係
    犯刑法第239 條後段之相姦罪；被告等先後多次通、相姦犯
    行，均時間緊接，犯罪構成要件相同，所犯罪名又屬同一，
    顯係基於概括犯意反覆而為，均為連續犯，應分別依修正前
    刑法第56條規定論以一罪，並均加重其刑。爰審酌被告甲○○不尊重婚姻忠貞信約，被告丙○○枉顧社會倫理道德，竟
    相、通姦破壞家庭圓滿幸福，及其2人犯罪之動機、目的、
    手段、所生危害、犯罪後尚知坦承犯行態度非惡劣等一切情
    狀，分別量處如主文所示之刑。又被告2人修正前刑法第41
    條第1項前段規定：「犯最重本刑為五年以下有期徒刑以下
    之刑之罪，而受六個月以下有期徒刑或拘役之宣告，因身體
    、教育、職業、家庭之關係或其他正當事由，執行顯有困難
    者，得以一元以上三元以下折算一日，易科罰金。」，依斯
    時有效施行之罰金罰鍰提高標準條例第2條前段規定（業於
    95 年5月17日經總統以華總一義字第0950006979 1號令修正
    公布刪除，並自95年7月1日起生效），依刑法第41條易科罰
    金者，就其原定數額提高為100倍折算1日，則被告2人行為
    時之刑法及罰金罰鍰提高標準條例關於易科罰金折算標準之
    規定，係以銀元300元折算1日，經折算為新臺幣後，應以新
    臺幣900元折算1日。而修正後刑法第41條第1項前段規定：
    「犯最重本刑為五年以下有期徒刑以下之刑之罪，而受六個
    月以下有期徒刑或拘役之宣告者，得以新臺幣一千元、二千
    元或三千元折算一日，易科罰金。」，比較修正前、後關於
    易科罰金折算標準之規定，以修正前刑法第41條第1項前段
    及修正前罰金罰鍰提高標準條例第2條前段規定，較有利於
    被告2人，並依修正前刑法第41條第1項前段及廢止前罰金罰
    鍰提高標準條例第2條之規定，分別諭知易科罰金之折算標
    準，以資懲儆。
據上論斷，應依刑事訴訟法第273 條之1 第1 項、第299 條第1
項前段，刑法第2 條第1 項前段、修正前第56條、刑法第239 條
、修正前第41條第1 項前段，廢止前罰金罰鍰提高標準條例第2
條，現行法規所定貨幣單位折算新臺幣條例第2 條，判決如主文
。
本案經檢察官郭學廉到庭執行職務。
中　　華　　民　　國　　96　　年　　5 　　月　　24　　日
                  刑事第二庭        法  官  李麗玲
上列正本證明與原本無異。
如不服本判決，應於判決送達後十日內向本院提出上訴狀。
                                    書記官  周百川
中　　華　　民　　國　　96　　年　　5　　月　 　25　　日
附錄本案論罪科刑法條全文：
中華民國刑法第239條
有配偶而與人通姦者，處 1 年以下有期徒刑。其相姦者亦同。
